【裁判字號】    89,婚,21
【裁判日期】    890420
【裁判案由】    離婚
【裁判全文】
臺灣臺中地方法院民事判決  八十九年度婚字第二十一號
    原      告  乙○○  籍設臺.
                        現住臺.
    被      告  甲○○
    訴訟代理人  劉淑華  律師
右當事人間請求履行同居事件，本院判決如左：
    主    文
原告之訴駁回。
訴訟費用由原告負擔。
    事    實
甲、原告方面：
  一、聲明：被告應與原告同居。
  二、陳述：兩造係夫妻關係，於民國八十六年間，兩造原住臺北市中山區○○○路
            三段八八巷二十號九樓之一期間，被告因嫌棄與原告生活，而擅自更換
            家門鑰匙，致使原告無法進入家門共同生活，至今原告仍獨自借用友人
            之房屋居住，被告為斷絕原告返家共同生活，將原共同居住房屋出售，
            另購現址之房屋居住，拒與原告履行同居生活，顯然違背同居義務，為
            此提起本件訴訟。
  三、對被告抗辯之陳述：
      兩造之前沒有約定住所，目前係住臺中縣和平鄉○○路○段崑崙巷五六號，這
      是借住地方，我不希望被告到這裡來與我同居。被告如果把騙我的房子還給我
      ，就願意與被告同居。
  四、證據：提出戶籍謄本二件為證。
乙、被告方面：
  一、聲明：駁回原告之訴。
  二、陳述：
  （一）兩造結婚多年，不料原告竟在外與一名為「小玉」之女子同居，並生下兩名
        私生女，被告並未追究並原諒原告之通姦行為，進而接納其兩名私生女，被
        告寬容無私由此可見。
  （二）於八十六年二月初即農曆正月過年期間，原告與情婦小玉二人爭吵不休，原
        告重回被告身邊，原告為補償被告多年來所受委屈，乃積極主動將被告居住
        之臺北市○○○路○段八八巷二十號九樓之一房屋及土地所有權移轉登記予
        被告，並將中國農民銀行之抵押貸款債務全部清償，並於八十六年七月二日
        完成所有權移轉登記，惟因情婦小玉不斷以電話騷擾、威脅被告，被告精神
        不堪此壓迫，已將該屋出售，搬往桃園以絕其擾。
  （三）詎後因情婦小玉之多番糾纏要脅，原告無奈於八十六年六月十九日留下紙條
        給被告後回到情婦小玉身邊，可知當時兩造感情並無裂痕。而後於同年月二
        十二日，原告為順應情婦小玉之要求，立下字據擔保會與被告離婚，並於回
        臺北取物時留下紙條要求被告離婚後，更對被告惡言相向，並於同年七月三
        十一日以存證信函偽稱被告盜領其存款並擅將上述房屋過戶予被告，以要脅
        被告離婚，惟被告堅持不離婚，原告與其情婦小玉無法可施，竟於八十七年
        間對被告提起詐欺告訴，逼迫被告無條件同意離婚，幸臺灣彰化地方法院檢
        察署以不起訴處分還給被告清白，後原告聲請再議，臺灣臺北地方法院檢察
        署亦認應維持不起訴處分。
  （四）被告住在桃園，願意在桃園與原告同居。
  三、證據：提出信函一件、抵押權設定契約書二件、土地及房屋登記簿謄本各一件
            、字條二份、存證信函一份、臺灣彰化地方法院檢察署檢察官八十七年
            度偵字第四三八○號不起訴處分書一份、臺灣臺北地方法院檢察署檢察
            官八十八年度偵續字第一八三號不起訴處分書一份為證。
    理    由
一、原告主張兩造夫妻關係現仍存續中，目前未同居一處之事實，為被告所不爭執，
    並有原告所提出之戶籍謄本一份在卷可稽，自堪信為真實。
二、按夫妻互負同居之義務，民法第一千零一條有明文規定。又夫納妾，違背夫妻貞
    操義務，在是項行為終止以前，妻主張不履行同居義務，即有民法第一千零一條
    但書規定之正當理由，大法官會議解釋第一四七號意旨可資參照。經查，原告自
    承兩造先前並沒有約定住所，且確有與在外與一名為「小玉」之女子同居，生下
    兩名女兒之情，並有信函一件、字條二份存卷可憑，則揆諸前揭解釋意旨，被告
    自有不與原告同居之正當理由。次查，門牌號碼臺北市○○○路○段八八巷二十
    號九樓之一房屋及土地，係原告主動移轉於被告，以期被告願與之離婚之事實，
    亦據原告於檢察官偵查時自陳在卷，此有臺灣彰化地方法院檢察署檢察官八十七
    年度偵字第四三八○號、臺灣臺北地方法院檢察署檢察官八十八年度偵續字第一
    八三號不起訴處分書各一份在卷可佐，堪認被告並無詐騙原告上開房地之情事，
    是原告主張若被告將騙得房地還給原告，就願意與被告同居云云，實無理由。又
    查，審酌原告自稱目前係住臺中縣和平鄉○○路○段崑崙巷五六號，因係借住，
    故不希望被告來此與其同居等語，而被告稱願與原告在桃園之住所同居等語，自
    堪認本件係原告不願意與被告履行同居義務，而非被告拒不履行同居義務甚明。
三、綜上，本件被告因原告外遇而有不履行同居之正當理由，且被告另願與原告在桃
    園之住所同居，並無拒不履行同居義務之情事。從而，原告依民法第一千零一條
    規定請求被告履行同居，即無理由，應予駁回。
據上論結：本件原告之訴為無理由，依民事訴訟法第七十八條，判決如主文。
中      華      民      國    八十九    年      四      月      二十    日
                                臺灣臺中地方法院家事法庭
~B法      官  周瑞芬
右為正本係照原本作成
如對本判決上訴應於判決送達後廿日向本院提出上訴狀
中      華      民      國    八十九    年      四      月     二十     日
~B法院書記官  李憲平


司法院資訊處製作；財團法人民間司法改革基金會備份。
